【裁判字號】    98,苗保險小,2
【裁判日期】    980918
【裁判案由】    給付保險金
【裁判全文】
臺灣苗栗地方法院民事小額判決       98年度苗保險小字第2號
原      告  甲○○
訴訟代理人  丁○○
被      告  紐西蘭商康健人壽保險股份有限公司臺灣分公司
法定代理人  丙○○
訴訟代理人  乙○○
上列當事人間請求給付保險金事件，本院於民國98年9 月4 日言
詞辯論終結，判決如下：
    主  文
原告之訴駁回。
訴訟費用新臺幣壹仟元由原告負擔。
    事實及理由
壹、程序方面：
一、按訴之變更或追加，非經他造同意，不得為之，但擴張或減
    縮應受判決事項之聲明者，不在此限，民事訴訟法第255 條
    第1 項第3 款定有明文。本件原告於起訴時原請求：被告應
    給付原告新臺幣（下同）94,500元及自民國97年9 月30日起
    至清償日止按年息百分之6 計算之利息。嗣於98年8 月4 日
    本院審理中更正訴之聲明為：被告應給付原告58,500元，及
    自98年5 月12日起至清償日止，按年息百分之6 計算之利息
    ，核係減縮應受判決事項之聲明，與上揭規定相符，應予准
    許。
貳、實體方面：
一、原告起訴主張：原告於96年9 月21日與被告公司簽訂保險契
    約（保單號碼：TWA-0000000 號，以下簡稱系爭保險契約）
    ，以中國信託商業銀行信用卡按月支付保險費1,477 元，依
    系爭保險契約附約之約定，被保險人住院醫療時，被告公司
    每1 日給付4,500 元之理賠金。嗣原告於97年8 月29日至97
    年9 月5 日因出血性胃炎、食道炎、肝功能異常、高血脂症
    於行政院衛生署苗栗醫院（以下簡稱署苗醫院）住院治療，
    97年12月30日至98年1 月2 日因慢性C 型肝炎於國泰綜合醫
    院（以下簡稱國泰醫院）住院治療，98年4 月7 日至98年4
    月15日因陰道直腸疝氣於國泰住院治療。原告前開共計住院
    21日，依系爭保險契約附約之約定，被告應給付原告94,500
    元之住院補償金。詎被告僅於98年6 月5 日發文理賠原告97
    年8 月29日至97年9 月6 日於署苗醫院住院之金額40,567元
    ，其餘97年12月30日至98年1 月2 日及98年4 月7 日至98年
    4 月15日於國泰醫院住院治療13日部分，雖經原告以存證信
    函通知被告公司，並申請苗栗縣後龍鎮調解委員會調解，均
    未獲置理。為此，爰依系爭保險附約之約定，請求被告給付
    保險金等語。並聲明：被告應給付原告58,500元，及自98年
    5 月12日起至清償日止，按年息百分之6 計算之利息。
二、被告則以：原告於96年9 月21日透過被告公司與中國信託保
    險經紀人合作之保險專案，由電話行銷人員向原告介紹保險
    商品，原告於電話線上同意投保成立系爭保險契約，該保險
    契約於96年2 月22日生效，其投保之商品為被告公司之「五
    五得利生存保險」、「磐安重大疾病定期健康保險附約50萬
    元」及「磐安住院醫療定期健康保險附約每日3,000 元」。
    嗣原告分別於97年8 月29日至97年9 月5 日因「出血性胃炎
    、食道炎、肝功能異常及高血脂症」於署苗醫院住院、97年
    12月30日至98年1 月2 日因「慢性C 型肝炎」於國泰醫院住
    院治療，及98年4 月7 日至98年4 月15日因「陰道直腸疝氣
    」於國泰醫院住院治療。原告申請98年4 月7 日至98年4 月
    15日因「陰道直腸疝氣」住院之保險金，被告公司已於98年
    6 月5 日核付40,567元在案，故原告就此部分，應已無請求
    權。而原告於投保系爭保險契約之前，於93年2 月27日起即
    診斷有「慢性肝炎、消化性潰瘍及胃潰瘍」之既往病史，其
    「慢性肝炎及消化道疾病」與該次請求住院之「出血性胃炎
    、食道炎、肝功能異常」顯有因果關係，故被告公司依保險
    法第127 條規定及系爭保險附約條款約定，拒絕給付保險金
    。並聲明：原告之訴駁回，並陳明願供擔保請准免為假執行
    。
三、本件原告於96年9 月21日與被告公司簽訂系爭保險契約，其
    投保之商品為被告公司之「五五得利生存保險」、「磐安重
    大疾病定期健康保險附約50萬元」及「磐安住院醫療定期健
    康保險附約每日3,000 元」，保單號碼：TWA-0000000 號，
    該保險契約於96年2 月22日生效，並約定原告以中國信託商
    業銀行信用卡按月支付保險費1,477 元。嗣原告分別於97年
    8 月29日至97年9 月5 日因「出血性胃炎、食道炎、肝功能
    異常及高血脂症」於署苗醫院住院、97年12月30日至98年1
    月2 日因「慢性C 型肝炎」於國泰醫院住院及98年4 月7 日
    至98年4 月15日因「陰道直腸疝氣」於國泰醫院住院。而原
    告於投保系爭保險契約之前，於93年2 月27日起即診斷有「
    慢性肝炎、消化性潰瘍及胃潰瘍」之既往病史。被告公司就
    原告之前揭住院治療，曾於98年6 月5 日核付理賠金40,567
    元予原告等情，為兩造所不爭執，並有原告所提信用卡消費
    明細、被告公司人身保險要保書、保單明細、系爭保險附約
    、署苗醫院及國泰醫院診斷證明書（詳卷第8 、9 頁、第16
    至18頁、第23至23頁），及被告所提理賠通知書、原告病例
    摘要（詳卷第34、36頁）等件附卷可憑，堪信為真實。
四、原告主張被告於98年6 月5 日核付理賠金40,567元予原告，
    係用以理賠原告於97年8 月29日至97年9 月5 日因「出血性
    胃炎、食道炎、肝功能異常及高血脂症」於署苗醫院住院治
    療之理賠金，就原告於97年12月30日至98年1 月2 日因「慢
    性C 型肝炎」於國泰醫院之住院治療，及原告於98年4 月7
    日至98年4 月15日因「陰道直腸疝氣」於國泰醫院之住院治
    療，依系爭保險契約之約定，被告亦應給付理賠保險金之事
    實，則為被告所否認，並以前揭情詞置辯。是本件所應審究
    者即為原告於投保系爭保險契約前已診斷患有「慢性肝炎、
    消化性潰瘍及胃潰瘍」之疾病，該疾病是否被告承保之範圍
    ？經查：
  (一)按保險契約訂立時，被保險人已在疾病或在妊娠情況中者，
    保險人對是項疾病或分娩，不負給付保險金額之責任，保險
    法第127 條定有明文。揆諸上開規定之立法意旨，乃在避免
    被保險人帶病投保仍得請求保險金之不當得利，蓋保險人所
    承擔之危險，須為可能發生，且尚未發生，如為已發生之危
    險而保險人仍須給付保險金，勢必破壞保險為最大善意契約
    及對價平衡原則。經查，依原告與被告公司系爭保險附約第
    2 條名詞定義第1 項約定，本附約所稱「疾病」係指被保險
    人自本附約生效日起，持續有效30日以後或復效日以後才開
    始發生之疾病，有系爭保險附約在卷可稽。足徵系爭保險附
    約所稱「疾病」，係指被保險人於系爭保險附約生效日起所
    發生之疾病，如該疾病係在系爭保險契約生效前已存在，則
    不在承保範圍，被告當然無庸負理賠保險金之責。
  (二)本件系爭保險契約於96年2 月22日生效，而原告於93年2 月
    27日起即診斷患有「慢性肝炎、消化性潰瘍及胃潰瘍」，有
    被告所提出之署苗醫院出具之病歷摘要在卷可稽，原告對上
    開事實，亦不爭執，堪信為真實，已如前述。而原告於96年
    2 月22日系爭保險契約生效時，既係明知其已罹患「慢性肝
    炎、消化性潰瘍及胃潰瘍」之疾病，則依前開保險法第127
    條規定及兩造間系爭保險契約之約定，被告就原告因「慢性
    肝炎、消化性潰瘍及胃潰瘍」所致之住院治療，自可免負給
    付保險理賠之責。是被告所辯其就原告於97年8 月29日至97
    年9 月5 日因「出血性胃炎、食道炎、肝功能異常及高血脂
    症」於署苗醫院住院及97年12月30日至98年1 月2 日因「慢
    性C 型肝炎」於國泰醫院之住院治療，無給付保險金之責，
    其於98年6 月5 日核付理賠金40,567元予原告，係用以理賠
    原告於98年4 月7 日至98年4 月15日因「陰道直腸疝氣」住
    院之保險金等情，當屬可採。原告主張被告就其前開於97年
    8 月29日至97年9 月5 日因「出血性胃炎、食道炎、肝功能
    異常及高血脂症」於署苗醫院住院及97年12月30日至98年1
    月2 日因「慢性C 型肝炎」於國泰醫院之住院治療，被告依
    應給付保險金云云，為無足採。
  (三)原告雖以依被告所提理賠通知書所示（詳卷第34頁），載明
    保險事故日為97年9 月21日，足徵被告於98年6 月5 日核付
    理賠金40,567元予原告，係用以理賠原告於97年8 月29日至
    97 年9月5 日因「出血性胃炎、食道炎、肝功能異常及高血
    脂症」於署苗醫院住院治療之理賠金云云。惟依該理賠通知
    書載明住院理賠日為9 日，與原告主張之住院日期已有不同
    ，且其理賠金額與依約應給付之金額亦不同，是自難僅憑該
    理賠通知書所載事故日為97年9 月21日，即謂被告於98年6
    月5 日核付理賠金40,567元予原告，係用以理賠原告於97年
    8 月29日至97年9 月5 日因「出血性胃炎、食道炎、肝功能
    異常及高血脂症」於署苗醫院住院治療之理賠金。是原告前
    開主張，亦無足採。
五、從而，原告依系爭保險附約之約定，請求被告給付58,500元
    ，及自98年5 月12日起至清償日止，按年息百分之6 計算之
    利息為無理由，不應准許。
六、本件事證已臻明確，兩造其餘主張陳述及舉證，核與判決結
    果無影響，爰不予一一論述，附此敘明。
七、訴訟費用負擔之依據：民事訴訟法第78條。
中    華    民    國    98    年    9     月    18    日
               苗栗簡易庭 法  官  王萬金
以上正本係照原本作成。
如不服本判決，應於判決送達後20日內，以判決違背法令為理由
，向本院提出上訴狀並表明上訴理由，及須按他造當事人之人數
附繕本。
上訴理由應表明：
  一、原判決所違背之法令及其具體內容。
  二、依訴訟資料可認為原判決有違背法令之具體事實。
如未表明上訴理由者，應於上訴後20日內向本院提出上訴理由。
當事人如對本件訴訟內容有所疑義，得聲請閱卷。
                          書記官  劉碧雯
中    華    民    國    98    年    9     月    18    日


司法院資訊處製作；財團法人民間司法改革基金會備份。
